臺灣臺南地方法院民事裁定
110年度消債更字第384號
聲  請  人
即債 務 人  王嘉誼即王萩樺即王宸樺



代  理  人  杜婉寧(扶助律師)
上列債務人聲請消費者債務清理更生事件，本院裁定如下：
    主  文
債務人甲○○○○○○○○○○自民國111年3月16日下午5時起開始更生程
序，並命司法事務官進行本件更生程序。
    理  由
一、按債務人不能清償債務或有不能清償之虞者，得依本條例所
    定更生程序，清理其債務；債務人無擔保或無優先權之本金
    及利息債務總額未逾新臺幣（下同）1,200萬元者，於法院
    裁定開始清算程序或宣告破產前，得向法院聲請更生；債務
    人對於金融機構負債務者，在聲請更生或清算前，應向最大
    債權金融機構請求協商債務清償方案，或向其住、居所地之
    法院或鄉、鎮、市、區調解委員會聲請債務清理之調解；法
    院開始更生程序之裁定，應載明其年、月、日、時，並即時
    發生效力；法院裁定開始更生或清算程序後，得命司法事務
    官進行更生或清算程序。消費者債務清理條例（下稱消債條
    例）第3條、第16條第1項前段、第42條第1項、第45條第1項
    、第151條第1項分別定有明文。
二、聲請意旨以：聲請人即債務人積欠金融機構及資產管理公司
    債務總額1,855,394元，為清理債務，前以書面向本院聲請
    消債者債務清理前置調解，國泰世華商業銀行股份有限公司
    (下稱國泰世華銀行)於110年11月22日調解期日雖提供分180
    期、每月清償7,000元之還款方案，但債務人自106年7月起
    受雇於弼勝文理補習班，每月薪資25,000元，名下無任何財
    產，扣除自己每月必要生活支出12,749元、父母2人扶養費
    共1,917元，以及2名未成年子女扶養費共7,334元，每月僅
    能拿出3,000元清償，實無力負擔此還款方案，以致調解不
    成立。債務人係一般消費者，未從事營業，且未經法院裁定
    開始清算程序或宣告破產。爰依消債條例之規定，自調解不
    成立之日起20日內，提出本件更生之聲請等語。
三、經查：
　㈠債務人為一般消費者，5年內未從事營業活動，據受最大債權
    金融機構中國信託商業銀行股份有限公司(下稱中國信託銀
    行)委任之國泰世華銀行陳報，債務人積欠國泰世華銀行、
    乙○(台灣)商業銀行股份有限公司、聯邦商業銀行股份有限
    公司、遠東國際商業銀行股份有限公司、元大商業銀行股份
    有限公司、玉山商業銀行股份有限公司、中國信託銀行等金
    融機構無擔保或無優先權債務總額3,500,419元(含本金819,
    589元、利息2,429,191元、違約金238,473元及其他費用13,
    166元)；另據台新國際商業銀行股份有限公司陳報其已將對
    債務人之無擔保債權1,553,588元讓與台新資產管理股份有
    限公司；據新加坡商艾星國際有限公司台灣分公司陳報：債
    務人截至110年12月17日止，尚積欠電信費債務2,779元(即
    本金1,954元、利息825元)；據滙誠第一資產管理股份有限
    公司陳報：債務人截至110年12月17日止，尚積欠信用卡債
    務262,863元(即本金78,494元、利息184,369元)及電信費債
    務11,648元(即本金5,353元、利息3,295元、專案補償款3,0
    00元)；據滙誠第二資產管理股份有限公司陳報：債務人截
    至110年12月17日止，尚積欠電信費債務7,788元(即本金2,6
    08元、利息1,180元、專案補償款4,000元)等情，業據債務
    人提出債權人清冊、財團法人金融聯合徵信中心查詢當事人
    綜合信用報告回覆書為證(見本院卷第23-28、75-83頁)，且
    有台新國際商業銀行股份有限公司110年12月23日台新總個
    資字地0000000000號函、新加坡商艾星國際有限公司台灣分
    公司110年12月23日陳報狀暨債權金額計算書、滙誠第一資
    產管理股份有限公司110年12月23日陳報狀暨債權金額計算
    書、滙誠第二資產管理股份有限公司110年12月23日陳報狀
    暨債權金額計算書，是債務人為一般消費者，現積欠無擔保
    或無優先權之本金及利息債務總額未逾1,200萬元，堪可認
    定。又債務人在提出本件更生聲請前，於110年10月15日以
    書面向本院聲請消債者債務清理前置調解，經本院以110年
    度南司消債調字第530號受理後，最大債權金融機構中國信
    託銀行委任國泰世華銀行出席110年11月22日調解期日，提
    供債務人「以無擔保債權126萬元、分180期、利率0％、月付
    7,000元」還款方案，惟債務人表示無法負擔，調解因而不
    成立等情，亦據債務人提出調解不成立證明書為證(見本院
    卷第29頁)，並有國泰世華銀行110年12月17日陳報狀在卷可
    稽（見本院卷第99頁） ，復經本院依職權調取本院110年度
    南司消債調字第530號卷宗核閱無訛，是債務人提起本件更
    生聲請前，已踐行前置調解程序而調解不成立之事實，亦可
    認定。
　㈡債務人主張其自106年7月起受雇於弼勝文理補習班，自110年
    1月起每月薪資為25,000元等情，業據弼勝文理補習班110年
    12月22日函覆明確(見本院卷第117-125頁)，是債務人目前
    每月領取薪資25,000元，應可認定。又債務人陳明其未領取
    保險金及社會津貼等補助等語(見本院卷第127頁)，且其名
    下並無財產，亦據債務人提出之全國財產稅總歸戶財產查詢
    清單影本在卷可證(見調解卷第41頁)，且有本院依職權所調
    閱之債務人108年度及109年稅務電子閘門財產所得調件明細
    表附卷可稽(見本院卷第65-67頁)，故債務人目前償債能力
    應以其每月薪資收入25,000元為據。
　㈢按債務人必要生活費用，以最近一年衛生福利部或直轄市政
    府所公告當地區每人每月最低生活費1.2倍定之，消債條例
    第64條之2第1項定有明文。債務人聲請更生或清算時所提財
    產及收入狀況說明書，其表明每月必要支出之數額，與消債
    條例第64條之2第1項、第2項規定之認定標準相符者，毋庸
    記載原因、種類及提出證明文件，亦為消債條例施行細則第
    21之1條第3項所明定。是以債務人戶籍地之臺南市政府公告
    111年度每人每月最低生活費14,230元之1.2倍計算，債務人
    每月必要生活費用即應以17,076元(計算式：14,230元×1.2
    倍＝17,076元)為認定基準，債務人主張其每月個人必要生活
    費用為12,749元，雖未提出證明文件，但未逾上開生活費標
    準，依上開說明，應為可採。
　㈣再按受扶養者之必要生活費用，準用第1項規定計算基準數額
    ，並依債務人依法應負擔扶養義務之比例認定之，消債條例
    第64條之2第2項定有明文。查，債務人之長女於92年5月27
    日出生、長男於97年4月25日出生，現均未滿20歲，此有債
    務人提出其長女（債務人與前配偶所生）、長男（債務人與
    現配偶所生）戶籍謄本在卷可稽(見本院卷第143、147頁)，
    是其長女、長男均為未成年人，應有受父母即債務人與其前
    配偶及現任配偶共同扶養之必要，且其生活費標準，依前開
    規定，應以臺南市政府公告之111年度臺南市每人每月最低
    生活費用14,230元之1.2倍即17,076元為限，並依法由債務
    人與其前配偶或現任配偶共同負擔，則依此計算之結果，債
    務人每月扶養長女、長男之扶養費用應各以8,538元(計算式
    ：17,076元÷2人＝8,538元)為上限。債務人主張其每月支出
    長女、長男扶養費共7,334元(見本院卷第27頁)，未逾上開
    計算之金額，核屬適當，應堪採信。
　㈤綜上各情，以債務人目前每月收入25,000元，扣除其每月生
    活必要費用12,749元、2名未成年子女扶養費7,334元，餘款
    4,917元(計算式：25,000元－12,749元－7,334元＝4,917元)，
    顯無法負擔受最大債權金融機構中國信託銀行委任之國泰世
    華銀行在本院前置調解時所提供「180期、利率0％、月付7,0
    00元」還款方案，遑論債務人尚欠新加坡商艾星國際有限公
    司台灣分公司、滙誠第一資產管理股份有限公司、滙誠第二
    資產管理股份有限公司債務未清償，是債務人之經濟狀況，
    確已達不能清償債務之虞程度，而有更生之原因，及藉助更
    生制度調整其與債權人間之權利義務關係而重建其經濟生活
    之必要。
四、綜上所述，依債務人之收入財產及必要生活支出之情形，已
    達不能清償債務或有不能清償之虞之程度；債務人係一般消
    費者，未曾從事營業，其無擔保或無優先權之本金及利息債
    務總額未逾1,200萬元，亦曾踐行前置調解程序而調解不成
    立，復未經法院裁定開始清算程序或宣告破產，又無消債條
    例第6條第3項、第8條或第46條各款所定應駁回更生聲請之
    事由存在，債務人聲請本件更生，應予准許，爰裁定如主文
    所示。　　　　
中　　華　　民　　國　　111 　年　　3 　　月　　16　　日
                  消債法庭法  官　張桂美
以上正本係照原本作成。　　　　　　　　　
本裁定不得抗告。
本裁定於111年3月16日下午5時公告。　　　　　　
中　　華　　民　　國　　111 　年　　3 　　月　　16　　日
                                  書記官  林彥丞